【裁判字號】    99,交抗,1821
【裁判日期】    990915
【裁判案由】    違反道路交通管理處罰條例
【裁判全文】
                  臺灣高等法院交通事件裁定
                                    99年度交抗字第1821號
抗  告  人
即  異議人
即受處分人  甲○○
上列抗告人因違反道路交通管理處罰條例案件，不服臺灣臺北地
方法院99年度交聲字第823號，中華民國99年7月30日裁定（原處
分案號：臺北市交通事件裁決所北市裁申字第裁22-Z7A019469號
），提起抗告，本院裁定如下：
    主  文
抗告駁回。
    理  由
一、按汽車行駛高速公路，應依速限標誌指示，高速公路交通管
    制規則第5條第1項前段定有明文。又汽車行駛於高速公路不
    遵使用限制、禁止、行車管制及管理事項之管制規則而有行
    車速度超過規定之最高速限者，處汽車駕駛人新臺幣（下同
    ）3,000元以上6,000元以下罰鍰，道路交通管理處罰條例第
    33條第1項第1款定有明文，而汽車駕駛人駕駛汽車違反道路
    交通管理處罰條例第33條第1項規定者，除應依該條所規定
    之處罰罰鍰外，併予記違規點數1點，道路交通管理處罰條
    例第63條第1項第1款亦有明文。
二、受處分人甲○○於民國（下同）99年4月24日上午7時28分許
    ，駕駛車牌號碼6895-QJ號自用小客車（下稱系爭汽車），
    行經國道三號高速公路南下168.3公里處，因時速達129公里
    ，已超過該處限速110公里之規定，為警當場攔停製單舉發
    ，嗣經臺北市交通事件裁決所（下稱：原處分機關）依上揭
    規定，裁處罰鍰3,000元，並記違規點數1點。
三、甲○○不服該處分聲明異議略以：伊數年來定期駕車行經國
    道高速公路往返臺北、臺中，因有前例超速違規之鑑，駕駛
    時均緊盯時速表及GPS顯示之時速，並以定速裝置設定時速
    在115公里以下，絕無可能超速達129公里之譜，且行經該處
    時適有二、三輛汽車從旁超越，依理車速必在伊之上，員警
    豈有並未發現舉發之理？且當天行駛路程約150公里，以行
    駛時間1小時33分計算，平均時速未達100公里，舉發員警竟
    認異議人時速高達近130公里，顯違常理，請求為撤銷原處
    分。
四、原裁定意旨略以：甲○○雖以前詞質疑原處分機關就本案裁
    決處分所憑之事實有誤，然查：
(一)、目前我國警察取締超速駕駛之科學儀器可區分為二類，一為
    定點設置之固定式測速照相設備（包含有雷達、雷射與感應
    線圈等），一為手持或車裝流動測速儀器（發射兩條雷射光
    束計算目標車輛之進、出場時間）。後者又可分為二種，一
    為定置路旁附有照相機之固定雷射測速儀器，另一種為警員
    手持雷射測速槍，確認超速後當場攔停舉發或逕行舉發。又
    雷射槍測速器係執勤人員經由測速器之瞄準鏡對準目標（單
    一車輛）扣發射扳機即可測出所瞄準目標之速度，行速數據
    並顯示於抬頭液晶顯示器內，現場攔檢後由駕駛人當場檢視
    測速數據，此有內政部警政署國道公路警察局第七警察隊99
    年5月25日公警七交字第0990770822號函（見原審卷第12-13
    頁）可憑。且偵測車速時僅能偵測單一車輛，不受其他車輛
    干擾，亦經證人即舉發員警吳俊南證述在卷，復為本院承辦
    交通案件之職務上所知事項。
(二)、又交通違規之舉發可分為「當場舉發」及「逕行舉發」，由
    於逕行舉發之受處分人並無當場向舉發員警辯駁、陳述意見
    之機會，故現行法制就逕行舉發之條件多所設限。至於當場
    舉發交通違規事件，鑑於交通違規事實往往驟然而現、稍縱
    即逝，若硬性要求舉發員警不分違規情節，一律必須預留證
    據，俾便事後提出供法院審查，除有現實技術可行性之困難
    ，勢將大幅提高交通管理之行政成本，並嚴重削弱道路交通
    管理之行政效能，此絕非立法者制定道路交通管理法規之本
    意。且舉發交通違規行為之處分亦屬行政行為，除應遵循公
    正、公開與民主之程序，確保依法行政之原則，以保障人民
    權益，如何同步提高行政效能，亦應一併兼顧（參看行政程
    序法第1條），此亦係現行法制就若干類型之行政處分明文
    規定可免記明理由，或毋需給予當事人陳述意見機會等規定
    之所由設（參看行政程序法第97條、第103條）。而所謂「
    準用」與「適用」有別，適用係完全依其規定而適用之謂，
    準用則衹就某事項所定之法規，於性質不相牴觸之範圍內，
    適用於其他事項之謂，即準用有其自然之限度（參看最高法
    院41年臺非字第47號判例），是以刑事訴訟法就犯罪證據有
    關之規定中，與屬行政秩序罰之交通違規裁罰本旨不合之部
    分，固不在準用之列，惟若受處分人遭受舉發之交通違規事
    實，僅有舉發違反道路交通管理事件通知單及裁決書等書面
    資料可參，且上載情節顯有違背論理法則、經驗法則，乃至
    與認定事實不符（參看刑事訴訟法第155條）等情，殊無僅
    以公定力理論，遽推認受處分人確有交通違規之事實。如此
    不啻自我貶損法院事後審查舉發交通違規處分之制度功能，
    終將侵蝕人民對於法秩序、乃至司法制度之信賴。反之，設
    若舉發員警到庭結證違規情節屬實，且提出支持舉發違規可
    憑信性之相關佐證，又查無設詞構陷或舉發錯誤之事證，自
    堪據以認定違規情節應屬事實。查本件舉發單位即內政部警
    政署國道公路警察局第七警察隊員警係以檢定合格之器號「
    PL19014」雷射測速儀器，在國道三號高速公路南下168.3公
    里處進行採證之事實，有卷附舉發違反道路交通管理事件通
    知單、經濟部標準檢驗局98年6月23日雷射測速儀檢定合格
    證書（檢定日期98年6月23日，有效期限99年6月30日）可稽
    （見原審卷第7、14頁），則本件執勤警員所使用之雷射測
    速儀器之準確度，應係值得信賴。而依舉發員警吳俊南之證
    述：「當時鎖定系爭汽車進行偵測，迄攔停為止之視線並未
    離開，攔停後曾讓甲○○觀看雷射測速儀器面板上之測得數
    值為129公里。」（見原審卷第21頁背面到第22頁），堪認
    甲○○當時車速確已超過當地速限110公里甚明。
(三)、甲○○雖辯稱舉發當時車速表及GPS顯示之車速均在115公里
    以下，然此部分欠缺事證相佐，且上開車內儀器於舉發當時
    之準確度亦無從確認，自難為有利甲○○認定之依據。至所
    謂以總行駛路程與行駛時間計算部分，就令屬實，亦無從認
    定舉發當時之實際車速，甲○○執此辯稱時速不可能高達12
    9公里，亦嫌無據。
(四)、綜上，甲○○在高速公路超速行駛之事實，堪認屬實。是以
    原處分機關依上揭規定，裁處甲○○罰鍰3千元，並記違規
    點數1點，核無違誤，乃裁定駁回其異議。
五、甲○○提起抗告，除仍執上詞質疑警員舉發時認定事實之正
    確性外，另認舉發警員於原審所為之證述，難以採信云云。
    惟證人即舉發警員劉育靈、吳俊南與甲○○素不相識，復無
    何仇隙怨懟，嗣並於原審審理時到庭具結作證以擔保其證詞
    之真實性，其自無甘冒偽證之重責而虛詞構陷甲○○之理。
    是證人劉育靈、吳俊南於原審所為證詞自屬可信。此外，甲
    ○○之違規行為堪以認定，已詳如上述，本件抗告，為無理
    由，應予駁回。
據上論斷，應依道路交通案件處理辦法第26條，刑事訴訟法第41
2條，裁定如主文。
中    華    民    國    99    年    9     月    15    日
                  刑事第十五庭審判長法  官   沈宜生
                                    法  官   賴邦元
                                    法  官   林明俊
以上正本證明與原本無異。
不得再抗告。
                                    書記官   蕭詩穎
中    華    民    國    99    年    9     月    16    日

司法院資訊處製作；財團法人民間司法改革基金會備份。
